【裁判字號】    90,台上,1194
【裁判日期】    900307
【裁判案由】    違反毒品危害防制條例
【裁判全文】
最高法院刑事判決                                九十年度台上字第一一九四號
    上  訴  人  甲○○
    選任辯護人  羅美鈴律師
    上  訴  人  乙○○
右上訴人等因違反毒品危害防制條例案件，不服台灣高等法院中華民國八十九年十二
月八日第二審判決（八十九年度上訴字第二○七九號，起訴案號：台灣桃園地方法院
檢察署八十七年度偵字第一七五四二號、八十八年度偵字第九六九號），提起上訴，
本院判決如左：
    主  文
上訴駁回。
    理  由
一販賣第二級毒品部分
按刑事訴訟法第三百七十七條規定：上訴於第三審法院，非以判決違背法令為理由，
不得為之。是提起第三審上訴，應以原判決違背法令為理由，係屬法定要件，且必須
依據卷內資料為具體之指摘，並足據以辨認原判決已具備違背法令之形式，始屬相當
。本件原判決維持第一審論上訴人甲○○、乙○○以共同連續販賣第二級毒品罪，甲
○○累犯，處有期徒刑捌年陸月；乙○○處有期徒刑柒年參月之判決，駁回公訴人及
上訴人等在第二審此部分之上訴。係以共犯林文龍（未據起訴）於警訊及檢察官偵查
中之供詞、證人即佯裝欲向上訴人等購買第二級毒品安非他命，而查獲上訴人等之警
員林享雨之證言及經警在上訴人等居處暨上訴人乙○○、共犯林文龍身上查扣之白色
粉末（經鑑驗結果確為安非他命，驗餘共淨重一五八點九一七公克）、電子秤一台、
分裝袋七包及監視器、分裝樁缽各一組、湯匙一支等，為其所憑之證據，併敘明其綜
合判斷各項證據之調查結果，認定上訴人等確有本件犯行之心證理由。對於上訴人甲
○○辯稱：為警查獲之物，非伊所有，警員前往伊之住處時，伊未在場，不知當時之
情況，伊並未販賣安非他命云云；上訴人乙○○辯以：經查扣之安非他命等物，非伊
所有，應係甲○○之物，伊未參與販賣安非他命等語，認均係卸責之詞，非可採信。
而以共犯林文龍事後改為附和上訴人等之陳述，意在迴護，亦無可取；證人劉正偉所
為：甲○○曾於本件案發前之一段時間，找伊玩牌等證言，不足為有利於上訴人甲○
○之證明；又上訴人甲○○另聲請傳訊證人即其子、女陳忠延、陳郁潔（原判決誤載
為陳俞潔）等人，然因各該證人於警員前往上訴人住處時，正在睡眠，對待證事實顯
不明瞭，無予傳喚調查之必要。至公訴人之第二審上訴意旨，雖指：上訴人甲○○另
犯之販賣安非他命案件（即原審法院民國八十九年度上訴字第三七號），與本件有連
續犯裁判上一罪之關係云云，然因二案之犯罪型態有異、犯罪地點不同，難謂係基於
概括犯意所為，因認二案無成立連續犯之餘地。均已依據卷內資料，分別予以指駁及
說明。經核原判決從形式上觀察，尚無認定事實不憑證據或採證違背法則之情形存在
。上訴人甲○○上訴意旨略稱：本件關於上訴人販賣安非他命部分，與原審法院八十
九年度上訴字第三七號案件，二者之罪名相同，當係基於概括之犯意所為，原判決認
為非屬連續犯，自有違誤；乙○○上訴意旨略稱：原判決認定警員佯裝買主而向上訴
人購買安非命等情，縱屬實在，上訴人亦僅應負未遂犯之責，原判決論上訴人以共同
販賣毒品既遂之罪名，顯有適用法則不當之違法等語。惟按連續犯之所謂出於概括犯
意，必須其多次犯罪行為，自始均在一個預定犯罪計畫以內，出於主觀上始終同一之
犯意進行者，始足當之。而行為人多次之犯罪行為，是否出於概括之犯意，乃屬事實
認定之問題，原判決既已敘明其憑以認定本件上訴人甲○○所犯販賣第二級毒品罪部
分，與原審法院八十九年度上訴字第三七號案件，並非上訴人甲○○出於一個概括犯
意所為之理由，上訴人甲○○未依卷內資料，具體指明該二案件如何係自始均在其一
個預定之犯罪計畫以內，徒憑己見，任意指摘原判決之論斷不當，顯非適法之第三審
上訴理由。又查原判決於事實欄內認定上訴人等於案發日之前，已共同連續販賣第二
級毒品安非他命多次，案發當日又由乙○○出面販賣安非他命予佯裝買主之警員，而
為警當場查獲等情，理由欄內並說明上訴人等所為係犯販賣第二級毒品（既遂）罪及
販賣第二級毒品未遂罪（指案發日販賣予警員部分），又以其多次犯行係基於概括犯
意，而依連續犯之規定，論以情節較重之販賣第二級毒品（既遂）一罪，核無上訴人
乙○○所指適用法則不當之違背法令情形。至上訴人等其餘之上訴意旨，則均置原判
決之明白論斷於不顧，仍持原判決已說明理由而捨棄不採之陳詞辯解，再為事實上之
爭執，並就屬於事實審法院採證認事職權之適法行使，任意指摘，難謂已符合首揭法
定上訴第三審之要件。此部分其上訴均違背法律上之程式，應予駁回。
二持有第一級毒品部分
按刑事訴訟法第三百七十六條所列各罪之案件，經第二審判決者，不得上訴於第三審
法院，法有明文。本件關於上訴人等持有第一級毒品部分，原審係維持第一審依毒品
危害防制條例第十一條第一項及相關規定，論處上訴人等以共同持有第一級毒品罪刑
之判決，駁回公訴人及上訴人等此部分之第二審上訴，核屬刑事訴訟法第三百七十六
條第一款之案件。依首開說明，既經第二審判決，自不得上訴於第三審法院，上訴人
等竟復提起上訴，顯為法所不許，應併予駁回。
據上論結，應依刑事訴訟法第三百九十五條前段，判決如主文。
中      華      民      國     九十     年      三      月      七      日
                              最高法院刑事第十二庭
                                  審判長法官  林  增  福
                                        法官  邵  燕  玲
                                        法官  吳  昆  仁
                                        法官  陳  世  雄
                                        法官  惠  光  霞
      右正本證明與原本無異
                                              書  記  官
中      華      民      國     九十     年      三      月     十三     日
                                                                  Ｍ


司法院資訊處製作；財團法人民間司法改革基金會備份。
